【裁判字號】    97,審易,5
【裁判日期】    971028
【裁判案由】    業務侵占
【裁判全文】
臺灣高雄地方法院刑事判決               97年度審易字第5號
公  訴  人  臺灣高雄地方法院檢察署檢察官
被      告  甲○○
上列被告因業務侵占案件，經檢察官提起公訴（97年度撤緩偵字
第21號），本院依簡式審判程序審理，判決如下：
    主  文
甲○○犯業務侵占罪，處有期徒刑捌月，減為有期徒刑肆月，如
易科罰金，以銀元佰元即新台幣玖佰元折算壹日。
    事  實
一、甲○○於民國94年11月間任職於宸享食品有限公司公司（以
    下簡稱宸享公司），擔任業務員一職，負責替宸享公司招攬
    食品業務並代收客戶交付之貨款。詎甲○○因家中急需用錢
    ，竟意圖為自己不法之所有，基於侵占之犯意，於94年12月
    26日前往高雄市○○區○○路38號，向宸享公司之客戶「協
    裕商行」處代收面額分別為新臺幣（下同）9 萬8,250 元（
    付款人臺灣中小企業銀行永大分行、票號AT0000000） 、
    6,250 元（付款人寶華商業銀行、票號BB0000000） 之支票
    2 紙後，未將該2 紙支票繳回宸享公司，反變易持有為所有
    之意思予以侵占入己，並在上開支票背面以自己名義背書後
    ，持向友人調借現金花用。嗣因宸享公司負責人鍾常元發現
    該2 筆帳款一直未入帳繳回公司，遂於95年1 月3 日向「協
    裕商行」負責人劉文義查詢，始知上情。
二、案經被害人宸享公司訴由臺灣高雄地方法院檢察署檢察官偵
    查起訴。
    理  由
一、本件被告甲○○所犯業務侵占罪，為死刑、無期徒刑、最輕
    本刑為3 年以上有期徒刑以外之罪，其於準備程序進行中，
    就被訴事實為有罪之陳述，經本院告知簡式審判程序之旨，
    並聽取檢察官及被告之意見後，裁定進行簡式審判程序。
二、上開犯罪事實，業經被告甲○○於本院審理中坦承不諱，核
    與證人即宸享公司負責人鍾常元於警詢、偵查之證述相符，
    且經證人即「協裕商行」負責人劉文義於警詢證述明確，並
    有臺灣中小企業銀行永大分行97年2 月26日97年永大（覆）
    字第0395號函及函附票號AT0000000 支票影本、寶華商業銀
    行97年2 月18日寶華接發福字第（97）第24號函及函附票號
    BB0000000 支票影本各1 份在卷可參，足認被告之自白與事
    實相符，足堪採信。從而，本件事證明確，被告犯行，應堪
    認定，應依法論科。
三、被告行為後，刑法、刑法施行法業已於94年2 月2 日、95年
    6 月14日修正公佈，並均自95年7 月1 日施行，參酌最高法
    院95年5 月23日刑事庭第8 次會議決議，應依刑法第2 條第
    1 項之規定，為新舊法比較。而修正前刑法第33條第5 款規
    定：「罰金：1 元以上。」修正後該款規定「罰金：新台幣
    1,000 元以上」，是比較新舊法結果，以舊法較有利於行為
    人，應依刑法第2 條第1 項前段之規定，適用行為時法即修
    正前之刑法處斷之。
四、核被告所為，係犯刑法第336 條第2 項業務侵占罪。爰審酌
    被告事後坦承犯行，態度尚可，惟其年值青壯，身心健全，
    不思循正當工作以謀資費，竟破壞信任關係，侵占業務上持
    有之款項，價值觀念偏差，應予導正，侵占款項為10萬4,5
    00元，前經緩起訴後，僅返還3 萬6,000 元而遭撤銷緩起訴
    處分，迄自本院審理時均未再為任何清償等一切情狀，量處
    如主文所示之刑。又被告犯罪時間在96年4 月24日以前，且
    非中華民國96年罪犯減刑條例第3 條所列不予減刑之情形，
    且係分別於95年6 月29日經臺灣高雄地方法院檢察署發佈通
    緝，同年7 月21日緝獲；於97年4 月25日經本院發佈通緝，
    於同年6 月23日緝獲，有各該通緝書及通緝案件移送書在卷
    可參，亦無該條例第5 條不得減刑之情形，爰依該條例第2
    條第1 項第3 款規定，減其宣告刑二分之一。
五、又易科罰金之折算標準，經適用修正前刑法第41條、修正前
    罰金罰鍰提高標準條例第2 條（現已刪除）及現行法規所定
    貨幣單位折算新臺幣條例第2 條之結果，最高得以銀元300
    元即新臺幣900 元折算1 日，依修正後刑法第41條之規定，
    則係以新臺幣1,000 元、2,000 元或3,000 元折算一日，比
    較結果，自以舊法有利於被告，故依修正前刑法第41條第1
    項前段、修正前罰金罰鍰提高標準條例第2 條前段，諭知易
    科罰金之折算標準。
據上論斷，應依刑事訴訟法第273 之1 第1 項、第299 條第1 項
前段，刑法第336 條第2 項，（修正前）第41條第1 項前段，修
正前罰金罰鍰提高標準條例第2 條前段，刑法施行法第1 條之1
，中華民國96年罪犯減刑條例第2 條第1 項第3 款、第7 條、第
9 條，判決如主文。
本案經檢察官乙○○到庭執行職務。
中    華    民    國    97    年    10    月    28    日
                  刑事第七庭  法  官  梁淑美
以上正本證明與原本無異。
如不服本判決應於收受本判決後10日內向本院提出上訴書狀，並
應敘述具體理由，如未敘述上訴理由者，應於上訴期間屆滿後20
日內補提理由書狀於本院（均須按他造當事人之人數附繕本）「
切勿逕送上級法院」。
中    華    民    國    97    年    10    月    28    日
                              書記官  林豐富
附錄本案論罪科刑法條：
中華民國刑法第336條
（公務公益侵占罪、業務侵占罪）
對於公務上或因公益所持有之物，犯前條第1 項之罪者，處1 年
以上7 年以下有期徒刑，得併科5 千元以下罰金。
對於業務上所持有之物，犯前條第1 項之罪者，處6 月以上5 年
以下有期徒刑，得併科3 千元以下罰金。
前二項之未遂犯罰之。


司法院資訊處製作；財團法人民間司法改革基金會備份。
